臺灣桃園地方法院刑事判決　　　　　　　93年度訴字第1858號
公　訴　人　臺灣桃園地方法院檢察署檢察官
被　　　告　丁○○
指定辯護人　本院公設辯護人 甲○○
上列被告因搶奪等案件，經檢察官提起公訴（93年度偵字第
16098 號），本院判決如下︰
    主  文
丁○○意圖為自己不法之所有，而搶奪他人之動產，未遂，處有
期徒刑伍月，如易科罰金，以參佰元折算壹日。
    事  實
一、丁○○於民國93年8 月25日上午9 時30分許，行經桃園縣新
    屋鄉○○村○○路277 巷14弄前時，見戊○○肩背皮包獨自
    行走於巷弄間，竟萌生意圖為自己不法所有之犯意，趁戊○○不及防備之際，自戊○○後方伸手拉扯其背在肩上之皮包
    ，欲搶奪戊○○之財物，戊○○查覺有異立即將皮包緊抱胸
    前且大聲呼救，戊○○之男友丙○○聞聲外出查看並上前制
    止，丁○○見狀立即逃跑，而未得逞。嗣經丙○○會同恰巡
    邏至該處之桃園縣政府警察局楊梅分局新屋分駐所警員乙○○、己○○當場逮捕查獲。
二、案經桃園縣政府警察局楊梅分局報請臺灣桃園地方法院檢察
    署檢察官偵查起訴。
    理  由
一、訊據被告丁○○於本院審理時，坦承有於右揭時地行搶奪戊○○皮包未遂之犯罪事實，然就查獲經過則辯稱：係伊自動
    與被害人男友一同去警察局云云。本院經查：
（一）被告有於右揭時、地，自戊○○後方拉扯其肩背皮包欲行
      搶然未得逞乙節，業據被告於警詢及本院審理時坦承不諱
      ，核與證人戊○○、丙○○於本院審理時證述大致相符，
      此外復有戊○○遭搶皮包之照片二幀及贓物領據一紙在卷
      足憑，堪認被告自白與事實相符，應值採信。
（二）至被告於本院審理時辯稱：伊係主動與被害人男友至警局
      乙節，本院經查，被告於93年8 月25日偵查時已供承：「
      （問：有跟她男友發生打鬥？）答：沒有，因為他要抓我
      ，沒有抓到，我跑一段路被巡邏警車抓到」等語，而證人
      丙○○於本院審理時就其制伏被告之過程亦證稱：當時聽
      到戊○○的呼叫，跑出去時，看到被告在拉扯戊○○的皮
      包，就衝過去並大叫你在幹什麼，被告就開始跑，被告所
      跑之方向是與警局相反之方向，伊追上被告後，即押著被
      告與戊○○一同往警局方向走，途中被告仍試圖反抗，正
      好巡邏車經過，警察即下車將被告逮捕等語明確，而證人
      即查獲本案警員乙○○、己○○就當日情形亦均證稱：案
      發當時渠等正在執行巡邏勤務，行經案發地點，見有人在
      拉扯，渠等下車時，女生即告知被告搶劫，渠等即將被告
      逮捕等語明確，是綜合上情以觀，本件被告行搶後，係由
      證人丙○○先行制伏，隨後由巡邏員警乙○○、己○○逮
      捕並移送警局自明，是被告於偵查時所述，方與事實相符
      。其嗣於本院審理時改稱：行搶之後主動至警局乙節，要
      屬事後圖卸之詞，不足採信。
二、綜上所述，本件事證明確，被告犯行洵堪認定，應依法論科
    。
三、查被告乘戊○○不及防備之際，伸手拉扯戊○○背在肩上之
    皮包，欲搶奪戊○○之財物，惟未能達致取得財物之結果，
    是核被告所為，係犯刑法第325 條第3 項、第1 項之搶奪未
    遂罪。被告實施犯行而不遂，應依未遂犯之規定減輕其刑。
    公訴意旨雖認被告於行搶戊○○所有皮包後，為防護該皮包
    ，而對戊○○加以拉扯，致戊○○倒地，受有左、右肩紅腫
    併擦傷之傷害，並提出戊○○之診斷證明書一紙為據，認被
    告係犯刑法第329 條之準強盜罪嫌等語。惟按刑法第329 條
    之準強盜罪以竊盜或搶奪，因防護贓物、脫免逮捕或湮滅罪
    證而當場施強暴脅迫為要件，是行為人主、客觀上須以實施
    強暴脅迫為手段，以達防護贓物、脫免逮捕或湮滅罪證之目
    的，始屬相當，如欠缺此項手段、目的關係，即難以本罪相
    繩，最高法院88年度臺上字第2183號判決參照。訊之被告堅
    詞否認有何準強盜之犯行，並以：伊當時步行從被害人的後
    方拉住被害人皮包，在拉扯之間，皮包的帶子斷掉，被害人
    跌倒在地，這時被害人的男友就跑過來，伊一時害怕就跑走
    等語置辯。經查，戊○○於案發當日確受有右肩紅腫兩處（
    各5X1 公分、2X 0.5公分）及左肘紅腫併擦傷一處（約3X1.
    5 公分）之傷害，此有行政院衛生署桃園醫院診斷證明書一
    紙在卷足憑，然參酌證人戊○○就案發經過於本院審理時證
    稱：被告一開始先按住伊左肩膀，接著即用雙手拉扯伊皮包
    之肩帶，後來皮包肩帶斷掉，伊即跌坐在地，但仍將皮包抱
    在胸前，被告有繼續拉扯皮包但並未遭拖行，因當時情況混
    亂不確定被告有無碰觸到伊身體其他部位等語以觀，堪認其
    所受之傷害應係被告於拉扯皮包肩帶之際及皮包肩帶斷裂後
    倒地時所致，要非被告另施以強暴行為所造成。綜上，被告
    於案發當時確有強力拉扯戊○○皮包肩帶之舉，且於戊○○
    倒地時，仍持續拉扯戊○○緊抱胸前皮包，然除此之外，被
    告對戊○○並無其他強暴、脅迫之行為，而被告前揭拉扯皮
    包之舉實係為遂行其搶奪之犯行，要非基於防護贓物、脫免
    逮捕或湮滅罪證之目的而為之，揆諸首揭說明，被告之行為
    要與準強盜罪之構成要件有間，自難以該罪相繩，而應僅構
    成搶奪未遂罪名。是公訴意旨認被告係犯刑法第329 條之準
    強盜罪，尚有未洽，惟因基本社會事實相同，業經本院於審
    理時當庭依刑事訴訟法第300 條規定諭知變更此部分起訴法
    條為同法第325 條第1 項之搶奪罪，併此敘明。爰審酌被告
    年輕力盛，不思上進，且於光天化日下公然行搶，犯罪行徑
    囂張，危害社會治安甚鉅，惟其犯後尚能坦承犯行，犯後態
    度尚稱良好等一切情狀，量處如主文所示之刑，並諭知易科
    罰金之折算標準，以示警懲。
據上論斷，應依刑事訴訟法第299 條第1 項前段、第300 條，刑
法第325 條第3 項、第1 項、第26條前段、第41條第1 項前段，
罰金罰鍰提高標準條例第2 條，判決如主文。
本案經檢察官廖先志到庭執行職務。
中　　華　　民　　國　　94　　年　　1 　　月　　17　　日
                          臺灣桃園地方法院刑事第十庭
                                審判長法  官  江德民
                                      法  官  劉為丕
                                      法  官  柯姿佐
上正本證明與原本無異。
如不服本判決，應於判決送達後10日內向本院提出上訴狀 (應附
繕本)， 上訴於臺灣高等法院。
          　　　　　　　　　　　　　　書記官　張淑芬
中　　華　　民　　國　　94　　年　　1 　　月　　17　　日
附錄論罪科刑法條
中華民國刑法第325條
(普通搶奪罪)
意圖為自己或第三人不法之所有，而搶奪他人之動產者，處六月
以上五年以下有期徒刑。
因而致人於死者，處無期徒刑或七年以上有期徒刑，致重傷者，
處三年以上十年以下有期徒刑。
第一項之未遂犯罰之。
